臺灣臺東地方法院刑事判決　　　　　　　100年度易字第238號
公　訴　人　臺灣臺東地方法院檢察署檢察官
被　　　告　林孟賢
上列被告因竊盜案件，經檢察官提起公訴（100年度偵字第1203
號），本院依簡式審判程序審理判決如下：
    主    文
林孟賢結夥三人以上攜帶兇器竊盜，處有期徒刑捌月，扣案之油
壓剪壹支沒收；又攜帶兇器竊盜未遂，處有期徒刑肆月，扣案之
油壓剪壹支沒收。應執行有期徒刑拾壹月。扣案之油壓剪壹支沒
收。
    犯罪事實
一、林孟賢因染吸毒惡習而缺錢花用，於民國99年4月3日前某日
    經過臺南市○○區○○路3段420巷101號洪益田所有之魚塭
    寮時，見該處有電纜線可竊取變現，即與真實姓名年籍不詳
    綽號「阿吉仔」、「阿忠」之成年男子，共同基於意圖為自
    己不法所有之犯意聯絡，於99年4月3日下午3時10分許，由
    林孟賢騎乘向不知情之謝樹根借得之牌照號碼ZVV-567號輕
    型機車（登記車主為不知情之林獻堂，實際使用者為林獻堂
    之岳父謝樹根），「阿吉仔」、「阿忠」則搭乘由不知情之
    陳重志（另經臺灣高雄地方法院檢察署檢察官以100年度偵
    字第10482號為不起訴處分）所駕駛向和信國際租賃有限公
    司租得之牌照號碼0136-MM號自用小客車，前往洪益田所有
    之上開魚塭寮，陳重志將該自小客車停放於該魚塭寮附近小
    路後（陳重志以為林孟賢前去取錢償還其積欠陳重志之前債
    ），林孟賢與「阿吉仔」、「阿忠」趁該處無人看守之際，
    由「阿吉仔」、「阿忠」在旁把風，由林孟賢持其所有、客
    觀上具危險性足供兇器使用之油壓剪1支，剪斷3.5mm電纜線
    合計200公尺而竊取得逞。又林孟賢另基於意圖為自己不法
    所有之犯意，於99年4月4日上午6時55分許，獨自騎乘前開
    機車，再次前往洪益田上址魚塭寮，持前開其所有之油壓剪
    1支，正欲剪斷電纜線行竊時，為洪益田發覺後報警處理，
    林孟賢聞聲而逃，未竊得上開電纜線，並於現場留有上開油
    壓剪1支及牌照號碼ZVV-567號輕型機車。嗣經警到場處理後
    ，扣得林孟賢所有用以遂行前揭竊盜犯行之上開油壓剪1支
    ，又經洪益田提供現場錄影畫面而循線查悉上情。
二、案經洪益田訴由臺南市警察局第三分局報告臺灣臺南地方法
    院檢察署呈臺灣高等法院檢察署檢察長核轉臺灣嘉義地方法
    院檢察署呈臺灣高等法院檢察署檢察長核轉臺灣臺東地方法
    院檢察署檢察官偵查起訴。
    理    由
一、據以論罪之證據名稱：
（一）被告林孟賢於警詢、檢察官偵訊及本院準備程序、審理時
      之自白。
（二）證人即被害人洪益田於警詢及偵訊時之證述，證人林獻堂
      、謝樹根於警詢時之證詞，證人陳重志於警詢及偵訊時之
      證詞。。
（三）臺南市警察局第三分局搜索扣押筆錄暨扣押物品目錄表1
      份，臺南市警察局第三分局安南派出所受理各類案件紀錄
      表暨發生竊盜案件紀錄表影本各1紙，案發現場監視器翻
      拍照片19張，現場及查獲照片10張，牌照號碼ZVV-567號
      輕型機車車籍查詢資料1紙，牌照號碼0136-MM號自用小客
      車車籍查詢資料1紙，小客車租賃定型化契約書1份。
（四）扣案之油壓剪1支。
（五）綜上各節相互參研，堪認被告上開任意性自白確與事實相
      符，應堪採信。本件事證已臻明確，被告前揭犯行堪以認
      定，應予依法論科。
二、論罪與科刑：
（一）按被告林孟賢於犯罪事實欄所示行為後，刑法第321條業
      於100年1月26日修正公布，100年1月28日施行。修正前刑
      法第321條規定：「犯竊盜罪而有左列情形之一者，處六
      月以上、五年以下有期徒刑：一、於夜間侵入住宅或有人
      居住之建築物、船艦或隱匿其內而犯之者。二、毀越門扇
      、牆垣或其他安全設備而犯之者。三、攜帶兇器而犯之者
      。四、結夥三人以上而犯之者。五、乘火災、水災或其他
      災害之際而犯之者。六、在車站或埠頭而犯之者。前項之
      未遂犯罰之。」修正後則規定：「犯竊盜罪而有下列情形
      之一者，處六月以上、五年以下有期徒刑，得併科新臺幣
      十萬元以下罰金：一、侵入住宅或有人居住之建築物、船
      艦或隱匿其內而犯之者。二、毀越門扇、牆垣或其他安全
      設備而犯之者。三、攜帶兇器而犯之者。四、結夥三人以
      上而犯之者。五、乘火災、水災或其他災害之際而犯之者
      。六、在車站、埠頭、航空站或其他供水、陸、空公眾運
      輸之舟、車、航空機內而犯之者。前項之未遂犯罰之。」
      被告所為上開之行為，不論依刑法修正前、後之規定，均
      構成刑法第321條第1項第3、4款之罪，因此，修正後之刑
      法第321條並無較有利被告之情形。綜上，比較新舊法結
      果，修正後之規定並未較有利於被告。是以，依刑法第2
      條第1項前段之規定，本案有關被告所為如犯罪事實欄所
      示之行為，應適用被告行為時即修正前刑法第321條之規
      定。
（二）按刑法第321條第1項第3款之攜帶兇器竊盜罪，係以行為
      人攜帶兇器為其加重條件，此所謂兇器，其種類並無限制
      ，凡客觀上足以對人之生命、身體、安全構成威脅，具有
      危險性之兇器為已足，並不以攜帶之初有行兇之意圖為必
      要，最高法院79年臺上字第5253號判例意旨可資參照。查
      本案被告林孟賢於犯罪事實欄所示之事實，2次攜至該竊
      盜地點之油壓剪1支，係金屬材質、質地堅硬之物，倘持
      以抵拒，足以危害於他人生命、身體之安全，客觀上應認
      屬兇器無疑。又按刑法分則或刑法特別法中規定之結夥二
      人或三人以上之犯罪，應以在場共同實施或在場參與分擔
      實施犯罪之人為限，不包括同謀共同正犯在內。司法院大
      法官會議釋字第109號解釋「以自己共同犯罪之意思，事
      先同謀，而由其中一部分之人實施犯罪之行為者，均為共
      同正犯」之意旨，雖明示將「同謀共同正犯」與「實施共
      同正犯」併包括於刑法總則第28條之「正犯」之中，但此
      與規定於刑法則或刑法特別法中之結夥犯罪，其態樣並非
      一致（最高法院76年度臺上字第7210號判例參照）。又刑
      法第321條第1項第3款所稱結夥三人，係以結夥犯全體俱
      有責任能力為構成要件，若其中一人缺乏責任能力，則雖
      有加入實施之行為，仍不能算入結夥三人之內（最高法院
      37年上字第2454號判例）。查被告於99年4月3日所為之竊
      盜犯行，係與綽號「阿吉仔」、「阿忠」之男子共同為之
      ，而綽號「阿吉仔」、「阿忠」之成年男子分別約為30多
      歲、20多歲之成年人，此為被告陳述明確在卷（見本院卷
      第26頁背面至第27頁），其等均為滿14歲之人，均屬有責
      任能力之人，且其等就上開竊盜事實，均有到場參與，合
      於刑法第321條第1項第4款結夥三人以上之要件。再按竊
      盜罪之「竊取」，須破壞他人原有對於動產之持有支配關
      係，並進而建立新的持有支配關係始得成立，是學說及實
      務對於竊盜罪既遂與未遂之區別，即以原持有支配關係已
      否破壞及新持有支配關係已否建立為斷；易言之，應以所
      竊之物是否移入自己實力支配之下為標準，學說稱此為支
      配或掌握理論。又以日常生活之一般理解，就案件之實際
      情狀加以判斷，若行為人已將他人財物移歸自己所持有，
      即應成立竊盜既遂罪。查被告於99年4月4日所為之竊盜犯
      行，被告持上開油壓剪正欲剪斷電纜線時，即遭被害人發
      現而報警處理，被告見狀旋即逃逸。基此，被告並未剪斷
      任何電纜線，亦未對之建立新的實力支配關係，應未達既
      遂之程度。
（三）核被告林孟賢上開所為，就99年4月3日所為之行為部分，
      係犯刑法第321條第1項第3、4款之結夥三人以上攜帶兇器
      竊盜罪，就99年4月4日所為之行為部分，係犯刑法第321
      條第2項、第1項第3款之攜帶兇器竊盜罪未遂罪。被告就9
      9年4月4日所為之竊盜犯行，已著手於犯罪行為之實行而
      不遂（未發生竊得財物之結果），為未遂犯，爰依刑法第
      25條第2項之規定，按既遂犯之刑度減輕其刑。又被告與
      綽號「阿吉仔」、「阿忠」之成年男子就99年4月3日所為
      之竊盜犯行，有犯意之聯絡及行為之分擔，為共同正犯。
      爰審酌被告正值青壯之年，不知努力工作以獲取正當利益
      ，竟因染上吸毒惡習，缺錢花用，即以上開方式，恣意竊
      取他人財物，侵害他人財產權，影響社會治安甚鉅，暨被
      告犯後已承認全部犯行，坦然面對錯誤，犯後態度尚佳、
      被害人所受損害，其智識程度、生活狀況（高職畢業，從
      事鐵工廠鑄造業，父母均健在，未婚，無子）等一切情狀
      ，各量處如主文所示之刑，並定其應執行之刑。另扣案之
      油壓剪1支，係被告所有供本案2次竊盜犯罪所用之物，業
      據其陳明在卷（見本院卷第26頁），自應依刑法第38條第
      1項第2款規定，併予宣告沒收。
三、應適用之法條：
    依刑事訴訟法第273條之1第1項、第299條第1項前段、第310
    條之2、第454條，刑法第2條第1項前段、第28條、（修正前
    ）第321條第1項第3款、第4款、第2項、第25條第2項、第51
    條第5款、第38條第1項第2款，判決如主文。
本案經檢察官何昌翰到庭執行職務
中    華    民    國  100    年    8    月    17    日
                   刑事第四庭   法 官  盧亨龍
以上正本證明與原本無異。
如不服本判決應於收受送達後10日內向本院提出上訴書狀，並應
敘述具體理由；其未敘述上訴理由者，應於上訴期間屆滿後20日
內向本院補提理由書（均須按他造當事人之人數附繕本）。「切
勿逕送上級法院」。告訴人或被害人對於本判決如有不服，請書
具不服之理由狀，請求檢察官上訴者，其上訴期間之計算係以檢
察官收受判決正本之日期為準。
                                書記官  張俊良
中    華    民    國   100    年    8     月    17    日
附錄本案論罪科刑法條全文：
刑法第321條（修正前）
犯竊盜罪而有左列情形之一者，處六月以上、五年以下有期徒刑
：
一、於夜間侵入住宅或有人居住之建築物、船艦或隱匿其內而犯
之者。
二、毀越門扇、牆垣或其他安全設備而犯之者。
三、攜帶兇器而犯之者。
四、結夥三人以上而犯之者。
五、乘火災、水災或其他災害之際而犯之者。
六、在車站或埠頭而犯之者。
前項之未遂犯罰之。